臺灣高等法院臺南分院刑事判決
上　訴　人
即　被　告　甲○○
指定辯護人　本院公設辯護人　乙○○
上列上訴人因違反槍砲彈藥刀械管制條例等案件，不服臺灣台南
地方法院93年度訴字第1265號中華民國94年8月10日第一審判決
（起訴案號：臺灣台南地方法院檢察署93年度偵字第8331號），
提起上訴，本院判決如下：
    主  文
上訴駁回。
    事  實
一、甲○○明知非經中央主管機關許可，不得製造、持有槍砲彈
    藥刀械管制條例第四條第一項第一、二款所示其他可發射金
    屬或子彈，具有殺傷力之各式槍砲及彈藥。其於民國九十三
    年二月二十二日農曆年後某日，在臺南市○○路「小北夜市
    」某玩具模型店，以新臺幣（下同）六千五百元購得不具殺
    傷力之仿ＢＥＲＥＴＴＡ廠８４型半自動手槍製造之玩具手
    槍一枝（含彈匣一個，以下簡稱系爭玩具槍）以及不具殺傷
    力之玩具子彈八顆，旋於某不詳時日在臺南市○○街八四巷
    二十三之一號住處，自行以鑽孔機鑽通槍管未果後，即將系
    爭玩具槍置放在其所經營臺南市○○○街十號「歐吉精品服
    飾店」一樓店內鄰近櫥窗處。嗣於九十三年間四月間某日，
    適有其友人姓名年籍均不詳綽號「嘉興」之成年男子（以下
    簡稱「嘉興」）至「歐吉精品服飾店」，甲○○將前開鑽孔
    未成一事告知「嘉興」，「嘉興」表示可以將系爭玩具槍帶
    回改造，甲○○遂與「嘉興」未經許可，基於改造其他可發
    射子彈具有殺傷力手槍之犯意聯絡，由「嘉興」將系爭玩具
    槍帶回，「嘉興」亦順便將玩具子彈五顆取走。「嘉興」遂
    於不詳時間及地點，先將系爭玩具槍拆解後，將系爭玩具槍
    金屬槍管之槍管部位切除，再將僅剩之槍管彈室黏合一適合
    該彈室內徑之土造金屬管，藉此取代遭切除之槍管部位，之
    後再予以組裝完畢而改造完成，上開槍枝已可擊發適用子彈
    並具有殺傷力（以下簡稱系爭改造槍枝，槍枝管制編號00
    00000000號）。「嘉興」便於二週後某不詳時間將
    系爭改造槍枝一枝，連同「嘉興」私自改造而甲○○並不知
    情之改造玩具子彈五顆（實際試射鑑驗結果，僅有一顆具殺
    傷力）、玩具金屬空彈殼十八顆及底火二十四顆，交付甲○
    ○持有之。甲○○旋即將上開物品以絨布袋包裝妥當，並將
    之藏放在其住處一樓玄關內藤椅下之皮箱內，其間甲○○並
    曾將上開改造玩具手槍及子彈借予姓名年籍均不詳綽號「大
    炳」之成年男子二次。嗣於九十三年八月十一日十五時四十
    分許，為警持搜索票在甲○○臺南市○區○○街八四巷二十
    七號住處查獲，並扣得系爭改造槍枝一枝、改造玩具子彈五
    顆（均經實際試射鑑驗），以及不具殺傷力之玩具金屬空彈
    殼二十顆（試射二顆，現餘十八顆）及底火二十四顆。（被
    訴違反商標法部分已判決確定）。
二、案經臺南縣警察局移送臺灣臺南地方法院檢察署檢察官偵查
    起訴。
    理  由
一、訊據被告甲○○對於前開犯行坦白承認，查：
（一）扣案系爭改造槍枝及子彈由內政部警政署刑事警察局依據
      性能檢驗法鑑驗結果，送鑑手槍一枝（槍枝管制編號00
      00000000號），認係由仿ＢＥＲＥＴＴＡ廠８４
      型半自動手槍製造之玩具手槍，將原玩具金屬槍管彈室加
      裝金屬管而成之改造手槍，機械性能良好，可擊發適用子
      彈，認具殺傷力。扣案改造子彈五顆，經取二顆試射結果
      ，一顆發射動能甚微，一顆未發射出金屬射出物，均認不
      具殺傷力。至於改造子彈半成品二十顆，其中二顆不具子
      彈完整結構，另十八顆係玩具金屬空彈殼，均不具殺傷力
      。而底火二十四顆乃供玩具槍使用之底火帽，亦不具殺傷
      力。有該局九十三年九月九日刑鑑字第０９３０１７３１
      ７９號槍彈鑑定書一份可查（見偵查卷第一一三至一一八
      頁）。
（二）經被告聲請就扣案系爭改造槍枝依據性能檢驗法如何實際
      鑑驗情形，再由內政部警政署刑事警察局詳為說明後，該
      局函覆表示系爭改造槍枝及子彈並未以動能測試法測試，
      而「所謂改造部分係指將原玩具金屬槍管之槍管部位切除
      ，再將僅剩之槍管彈室黏合一適合該彈室內徑之土造金屬
      管，藉此取代遭切除之槍管部位。」、「所謂性能檢驗法
      之原理及方法係以實際操作、檢測其結構是否完整、金屬
      槍管是否貫通、是否具完整之填裝、閉鎖和擊發裝置等方
      式來研判槍枝結構、功能是否完整；倘其結構完整，能發
      揮其功能者，則認其性能良好，可擊發適用之子彈，認具
      殺傷力。」有該局九十四年二月十八日刑鑑字第０９３０
      ２５６０３１號槍彈鑑定書一份可查（見偵查卷第一一三
      至一一八頁）。
（三）被告於原審對於函覆結果表示不服，並聲請由內政部警政
      署刑事警察局以外之機關進行動能測試法鑑定，原審先於
      九十四年三月三十日裁定駁回被告之聲請後（見原審卷第
      六五—一頁），即送內政部警政署刑事警察局以動能測試
      法鑑定，其結果為：「送鑑改造貝瑞塔手槍一枝，經裝填
      適用子彈（以自行車製之金屬彈殼加裝底火、火藥及直徑
      八點零釐米、重量三點三克金屬彈頭組合而成）試射結果
      ，測得彈頭之發射速度為每秒一百三十二公尺，換算其動
      能為二十八點七五焦耳，單位面積動能為每平方公分五十
      七點二零焦耳。」、「另本案槍枝以『性能檢驗法』鑑定
      後，再以『動能測試法』鑑定，不會影響後續之鑑定結果
      。因『性能檢驗法』係檢測證物之機械結構（槍身、滑套
      、槍管、撞針、擊錘、扳機等主要零件結構）及機械性能
      （進彈、上膛、閉鎖、擊發、退殼拋殼等運作性能）是否
      完整、良好之方法，並不會對槍枝之機械功能造成損壞，
      影響擊發。」、「至於送鑑未試射之子彈共三顆（一顆具
      四點五釐米之鋼珠、二顆以膠狀物封口），經實際試射結
      果：一顆（具四點五釐米之鋼珠之改造子彈）僅擊發底火
      未引爆子彈內火藥，未發現金屬射出物，認不具殺傷力。
      二顆（以膠狀物封口之改造子彈）：其中一顆可擊發，認
      具殺傷力；另一顆僅擊發底火未引爆子彈內火藥，未發現
      金屬射出物，認不具殺傷力。」均已超越該局所認定可射
      穿活體豬隻皮肉層之範圍，有該局九十四年五月十二日刑
      鑑字第０９４００５９８３１號槍彈鑑定書一份可查（見
      原審卷第七三至七四頁）。
（四）證人內政部警政署刑事警察局鑑識科物理組鑑定證人即李
      協昌，於原審證稱：「系爭改造槍枝確實是由其親自鑑定
      ，實際裝填子彈試射。依據性能檢驗法所為的大體拆解，
      並不會影響槍枝原有機械功能，就算是會影響，也是會將
      原有殺傷力之槍枝因拆解不當而變成沒有殺傷力，不可能
      將原無殺傷力之手槍拆解組裝後而變成有殺傷力。系爭改
      造槍枝送鑑定時機械性能良好，結構完整，並無損壞或搖
      晃情形，也不會發生膛炸，因為該把槍枝已經其親自試射
      ，沒有發生膛炸，所以可以確定；至於槍枝有無來復線並
      不影響槍枝之殺傷力，至多是影響子彈射出時之精確度及
      彈道表現；雖然系爭改造槍枝內徑只有七釐米，但就算是
      口徑九釐米之制式手槍，其槍管內徑也只有八點多釐米，
      這是因為子彈必須完全與槍管密合，才能展現動能，過密
      情形至多只是影響其摩擦力而已。此外，五顆子彈均以土
      造試射台夾住子彈，以落垂方式擊發，結果其中一顆子彈
      可貫穿零點六五釐米的鋁板，而上開鋁板有經過實驗，亦
      即只要單位動能超過每平方公尺二十焦耳，即可貫穿鋁板
      ，此部分其有發表在刑事科學期刊上。」等語（見原審卷
      第一○二至一○九頁）。
（五）綜合上開證據資料，系爭改造槍枝經性能檢驗法及動能測
      試法、改造子彈五顆經試射法及動能測試法實際鑑定後，
      系爭改造槍枝以及其中一顆子彈客觀上確實具有殺傷力，
      已臻明瞭而無疑義。
二、被告之辯解：
（一）被告於原審雖稱「嘉興」表示系爭改造槍枝危險不穩定，
      藉以抗辯對於系爭改造槍枝有無殺傷力並不知悉云云（見
      原審卷第一二八頁），惟查：被告自陳購得系爭玩具槍及
      子彈時，因不具殺傷力，即整盒隨處將之置放在其所經營
      臺南市○○○街十號「歐吉精品服飾店」一樓店內鄰近櫥
      窗處，其並自陳「嘉興」當時可在雜物堆內看到系爭玩具
      槍（見警卷第四頁，原審卷第一二七頁）；然而「嘉興」
      將系爭玩具槍彈取走改裝成系爭改造槍枝及子彈，並交回
      給被告後，被告反而以絨布袋包裝妥當，並將之改藏放在
      其臺南市○○街八四巷二十三之一號住處一樓玄關內藤椅
      下之皮箱內，此亦為被告所自陳（見警卷第二、三頁，原
      審卷第一二八頁）。其次，被告於九十三年二月農曆年後
      購得系爭玩具槍，至四月份時並無人向被告借用手槍，但
      被告自「嘉興」處取得系爭改造槍枝後，旋於同年五、六
      月間即有姓名年籍均不詳綽號「大炳」之成年男子向被告
      借用系爭改造槍彈二次（見警卷第五頁，原審卷第一二四
      頁）。此外，被告曾自承「我瞭解系爭改造槍枝就像一般
      可以發射的槍枝，也知道系爭改造槍枝有危險性。」（見
      偵查卷第四至六頁，原審九十三年度聲羈字第二四五號第
      四至六頁）、「『嘉興』告訴我說經試射樹幹後，系爭改
      造槍枝可以使用，不過危險性高，還是不穩定，『嘉興』
      有約我去高速公路旁試射，但我沒有去」等語（見警卷第
      四頁，原審卷第一二四頁）。由系爭改造槍枝改裝前後所
      置放地點更為隱密、包裝方式更為細膩保護，佐以被告自
      白「嘉興」告知系爭改造槍枝曾經試射樹幹，其後又曾二
      次借予友人恫嚇他人等情，被告當然知悉系爭改造槍枝具
      有殺傷力。而由「嘉興」當時將系爭改造槍枝及子彈一併
      交付被告，且被告亦知悉「嘉興」有順便改造彈頭等情（
      見偵查卷第四至六頁，原審九十三年度聲羈字第二四五號
      第四至六頁），亦可得知被告知悉改造子彈確實具有殺傷
      力。此因必須有具備殺傷力之子彈，系爭改造槍枝始可由
      「嘉興」試射樹幹測試；而僅有系爭改造槍枝而無子彈可
      供使用，亦與持槍人士常有子彈可供擊發之常情有違。綜
      上，被告主觀上確實知悉扣案系爭改造槍枝及子彈具有殺
      傷力，被告辯稱「嘉興」僅單純表示系爭改造槍枝危險不
      穩定，乃刻意規避其在警訊時自陳「經『嘉興』試射表示
      槍枝可以使用，但危險性高仍不穩定」之遁詞（見警卷第
      四頁），不足採信。
（二）被告另於原審辯稱「嘉興」只是單純拿去說要作研究，其
      便讓「嘉興」取走，並無共同改造系爭玩具槍之犯意聯絡
      （見偵查卷第一二二頁）。惟被告曾於警詢、偵查及聲請
      羈押審查之法官前，自陳：「我當時購買的系爭玩具槍射
      擊時只有空包彈發出聲響，發現內部有阻鐵，無法射擊Ｂ
      Ｂ彈，我想用鑽孔機將系爭玩具槍鑽孔改造，槍管打通後
      ＢＢ射擊出去比較有力，但沒有成功。朋友『嘉興』但到
      系爭玩具槍槍管後表示其有較大台之鑽孔機，我便將系爭
      玩具槍拆下來的零件交予『嘉興』鑽孔。『嘉興』將系爭
      玩具槍其他零件組裝成系爭改造槍枝。」等語（見警卷第
      四、五頁，偵查卷第四至六頁，原審九十三年度聲羈字第
      二四五號第四至六頁），且上開三次陳述內容相符，並無
      明顯不一致。其次，系爭玩具槍之槍管本與彈室一體成型
      ，俱為黑色，然而系爭改造槍枝之槍管則為黃銅色，極易
      辨認，有照片二張在卷可稽（見原審卷第四十頁）。由此
      可知，被告明確知悉不具殺傷力之系爭玩具槍，若欲成為
      具有殺傷力之手槍，必須自槍管處予以改裝製造，且其亦
      曾親自試圖改裝，已可證明被告確實知悉改造玩具手槍之
      關鍵要點，僅因工具不足而無法獨自完成而已。在被告得
      知「嘉興」有工具可以將槍管阻鐵除去，旋即將系爭玩具
      槍全部交由「嘉興」帶回，被告在此亦可預見「嘉興」會
      以自身工具將槍管阻鐵除去；佐以被告前已試圖鑽通槍管
      ，對於「嘉興」以自身工具將槍管阻鐵除去乙節，被告不
      但不違背其本意，根本屬於有意使上開情形發生，自有構
      成要件故意。而被告與「嘉興」均明知系爭玩具槍將被改
      裝槍管，並由被告提供系爭玩具槍，再由「嘉興」提供工
      具及技術，當然同有犯意聯絡及行為分擔，至於被告是否
      知悉「嘉興」會以何種方式使阻鐵除去，並不影響共同正
      犯之成立。因此，被告辯稱其僅單純讓「嘉興」取走系爭
      玩具槍，顯與其歷次於警詢、偵查及羈押審查時所言不一
      致，且與本案所存事證不符，無足採信。
（三）綜上，本案事證明確，被告犯行應堪認定。
三、論罪科刑：
  (一)按行為後法律有變更者，適用裁判時之法律。但裁判前之法
    律有利於行為人者，適用最有利於行為人之法律，刑法第二
    條第一項定有明文。被告行為後，槍砲彈藥刀械管制條例部
    分條文業於九十四年一月二十六日經總統公布，九十四年一
    月二十八日生效施行（以下簡稱新法），其中新法將第十一
    條全文刪除（舊法第十一條第一項規定：「未經許可，製造
    、販賣或運輸第四條第一項第一款所稱其他可發射金屬或子
    彈具有殺傷力之各式槍砲者，處五年以上有期徒刑，併科新
    臺幣一千萬元以下罰金。），並將舊法第八條及第十一條合
    併修正，其中第一項修正為「未經許可，製造、販賣或運輸
    鋼筆槍、瓦斯槍、麻醉槍、獵槍、空氣槍或第四條第一項第
    一款所定其他可發射金屬或子彈具有殺傷力之各式槍砲者，
    處無期徒刑或五年以上有期徒刑，併科新臺幣一千萬元以下
    罰金。」比較上開新舊法規定，當以舊法之刑度較新法為有
    利。查本案被告與「嘉興」共同涉犯未經許可改造系爭玩具
    槍之時間，為九十三年四月某日，揆諸前揭說明，自應適用
    最有利於行為人之規定即修正前槍砲彈藥刀械管制條例第十
    一條第一項之規定。
  (二)核被告所為，係違反修正前槍砲彈藥刀械管制條例第十一條
    第一項改造玩具手槍罪、同條例第十二條第四項持有改造子
    彈罪。被告與「嘉興」就改造玩具手槍之犯行，有犯意之聯
    絡及行為之分擔，為共同正犯。至於「嘉興」改造玩具子彈
    部分，因被告與「嘉興」當時僅就系爭玩具槍如何改裝成系
    爭改造槍枝有犯意聯絡，並無積極證據證明被告與「嘉興」
    另就改造子彈部分有犯意聯絡，因此被告甲○○自不就共犯
    「嘉興」另行起意改造玩具子彈部分，同負刑事責任。改造
    玩具手槍後之持有行為，乃改造玩具手槍之當然結果，自僅
    應論以改造玩具手槍一罪。原起訴書雖漏未起訴被告持有改
    造子彈罪，惟上開事實與被告涉犯改造玩具手槍罪，有想像
    競合之裁判上一罪關係，為法律上同一案件，並經檢察官當
    庭補正起訴法條，本院自得一併審理。
四、原審因予適用修正前槍砲彈藥刀械管制條例第十一條第一項
    、槍砲彈藥刀械管制條例第十二條第四項，商標法第八十二
    條、第八十三條，刑法第二條第一項、第十一條前段、第二
    十八條、第五十六條、第五十五條、第四十二條第三項、第
    三十八條第一項第一款、第五十一條第五款、第九款，罰金
    罰鍰提高標準條例第二條，並審酌被告雖無前科，有臺灣高
    等法院被告前案紀錄表一份在卷可稽（見原審字卷第七至九
    頁），惟改造玩具手槍，危害社會治安甚鉅，並斟酌其生活
    狀況、智識程度、犯罪之動機、目的、手段，等一切情狀，
    分別量處有期徒刑五年六月，併科罰金三十萬元，並諭知易
    服勞役之折算標準，扣案可發射子彈具有殺傷力之改造玩具
    手槍一枝，屬違禁物，應依刑法第三十八條第一項第一款之
    規定予以沒收。另鑑驗試射之改造玩具子彈五顆，業經試射
    ，已非屬違禁物，玩具金屬空彈殼十八顆及底火二十四顆均
    不具殺傷力；且製造前開具殺傷力之改造子彈部分，乃共犯
    「嘉興」個人行為，縱認玩具金屬空彈殼十八顆及底火二十
    四顆乃供製造子彈所用之物，亦與被告無關，爰均不為沒收
    之諭知。本院核其認事用法俱無不合，量刑亦稱妥適，被告
    上訴意旨否認犯罪，空言指摘原判決不當，並無可取，應予
    駁回。
據上論結，應依刑事訴訟法第368條，判決如主文。
本案經檢察官趙中岳到庭執行職務。
中　　華　　民　　國　　94　　年　　12　　月　　21　　日
                  刑事第三庭    審判長法　官  楊子莊
                                      法　官  宋明蒼
                                      法　官  蔡長林
以上正本證明與原本無異。
如不服本判決，應於收受本判決後十日內向本院提出上訴書狀。
其未敘述上訴理由者並得於提起上訴後十日內向本院補提理由書
狀（均須按他造當事人之人數附繕本）「切勿逕送上級法院」。
　　　　　　　　　　　　　　　　　　　書記官  王全龍
中　　華　　民　　國　　94　　年　　12　　月　　23　　日
附錄本案論罪科刑法條全文：
修正前槍砲彈藥刀械管制條例第十一條第一項：
未經許可，製造、販賣或運輸第四條第一項第一款所稱其他可發
射金屬或子彈具有殺傷力之各式槍砲者，處五年以上有期徒刑，
併科新臺幣一千萬元以下罰金。
槍砲彈藥刀械管制條例第十二條第四項：
未經許可，持有、寄藏或意圖販賣而陳列子彈者，處五年以下有
期徒刑，併科新台幣三百萬元以下罰金。
